【裁判字號】    98,執消債清,15
【裁判日期】    991222
【裁判案由】    清算事件
【裁判全文】
臺灣臺南地方法院民事裁定          98年度執消債清字第15號
債  務  人  蔡瓊慧
債  權  人  豐（台灣）商業銀行股份有限公司
法定代理人  李鐘培
債  權  人  花旗（台灣）商業銀行股份有限公司
法定代理人  管國霖
債  權  人  玉山商業銀行股份有限公司
法定代理人  黃永仁
代  理  人  林玉惠
債  權  人  中國信託商業銀行股份有限公司
法定代理人  辜濂松
債  權  人  國泰世華商業銀行股份有限公司
法定代理人  汪國華
債  權  人  台北富邦銀行股份有限公司
法定代理人  韓蔚廷
債  權  人  渣打國際商業銀行股份有限公司
法定代理人  曾璟璇
債  權  人  京城商業銀行股份有限公司
法定代理人  戴誠志
債  權  人  萬泰商業銀行股份有限公司
法定代理人  盧正昕
債  權  人  日盛國際商業銀行股份有限公司
法定代理人  陳  棠
債  權  人  安泰商業銀行股份有限公司
法定代理人  齊百邁
債  權  人  永豐商業銀行股份有限公司
法定代理人  邱正雄
債  權  人  大眾商業銀行股份有限公司
法定代理人  陳建平
債  權  人  板信商業銀行股份有限公司
法定代理人  劉炳輝
債  權  人  萬榮行銷股份有限公司
法定代理人  劉五湖
債  權  人  遠東國際商業銀行股份有限公司
法定代理人  洪信德
債  權  人  臺灣新光商業銀行股份有限公司
法定代理人  李增昌
代  理  人  羅昱家
債  權  人  金陽信資產管理股份有限公司
法定代理人  林明正
債  權  人  良京實業股份有限公司
法定代理人  東  章一
債  權  人  誠第一資產管理股份有限公司
法定代理人  王裕南
債  權  人  台新資產管理股份有限公司
法定代理人  陳龍政
上列當事人聲請消費者債務清理事件，本院裁定如下：
    主  文
債務人之清算財產處分方法依附表所示內容進行。
本件清算程序終止。
    理  由
一、按債權人會議得議決清算財團之管理及其財產之處分方法、
    營業之停止或繼續、不易變價之財產返還債務人或拋棄。又
    法院不召集債權人會議時，得以裁定代替其決議；但法院裁
    定前應將第 101條規定之書面通知債權人。消費者債務清理
    條例（下稱消債條例）第 118條、第121條第1項分別定有明
    文；次按法院裁定開始清算程序後，如清算財團之財產不敷
    清償第 108條所定費用及債務時，法院因管理人之聲請或依
    職權以裁定終止清算程序。又法院為前項裁定前，應使管理
    人及債權人有陳述意見之機會。消債條例第129條第1項、第
    2項亦有明文。
二、查本件債務人聲請消費者債務清理事件，業經本院裁定開始
    清算程序在案，有97年度消債清字第64號裁定附卷可稽。經
    查債務人除如附表所示之清算財產外，別無其他財產，其中
    附表編號一所示之建物，係債務人與蔡明憲、蔡明宏、蔡明
    達等人共有，權利範圍為4分之1，前開建物坐落之臺南市○
    區○○段 416地號土地為蔡明憲、蔡國榮與蔡明達共有，建
    物課稅現值為新台幣（下同） 178,850元，債權人台新國際
    商業銀行股份有限公司前曾就債務人聲請強制執行前開建物
    ，經本院民事執行處97年度執字第 41309號於進行公告應買
    程序無人聲明應買，視為撤回執行在案，有建物登記第二類
    謄本、土地登記第二類謄本、稅務電子閘門財產所得調件明
    細表、本院南院龍97執簡字第 41309號函、債權憑證等件可
    資佐證，並經本院依職權調取前開執行事件卷宗核閱屬實，
    本院認該建物為共有，且業經債權人聲請強制執行未能拍定
    ，屬不易變價之財產，為求清算程序迅速進行，應返還予債
    務人；至於其所投保如附表編號二所示之保險契約，可領取
    之解約金共計17,569元，有遠雄人壽保險事業股份有限公司
    民事陳報狀、富邦人壽保險股份有限公司函、三商美邦人壽
    保險股份有限公司函、南山人壽保險股份有限公司函等件在
    卷足憑，惟倘進行實質清算，須選任清算管理人解約，徒增
    加清算財團費用（管理人報酬及其他必要支出費用），債權
    人無法獲得任何分配，並無處分之實益。復查債務人之配偶
    王信二名下雖有如附表編號三所示之財產，惟不動產部分為
    婚前即89年 4月26日買賣取得，非屬法定財產關係消減時之
    現存婚後財產範圍，而汽車部分，已使用將近10年，價值不
    高，有全戶戶籍資料查詢結果、土地登記第二類謄本、建物
    登記第二類謄本、稅務電子閘門財產所得調件明細表、汽車
    行車執照等件可資為證，足見並無行使夫妻剩餘財產分配請
    求權之實益。本院審酌債務人之財產狀況及債權債務關係尚
    屬單純，爰依前開規定，不召集債權人會議，並將消債條例
    第101條規定之書面通知各債權人後，裁定如主文第1項所示
    。
三、綜上，債務人名下之財產既屬不易變價之財產或無處分之實
    益，而不予處分，堪認債務人並無財產足敷清償消債條例第
     108條所列之財團費用、財團債務等費用，經本院於99年12
    月 3日以南院龍98執消債清莊字第15號函請債權人陳述意見
    後，裁定如主文第2項所示。
中    華    民    國    99    年    12    月    22    日
                  民事執行處  司法事務官
上為正本係照原本作成。
如不服本裁定，應於裁定送達後10日內，以書狀向本院司法事務
官提出異議。
中    華    民    國    99    年    12    月    27    日
                              書  記  官  蘇冠杰
附表：
 ┌──┬─────────────┬────────────┐
 │編號│  財    產    明    細    │    處  分  方  法      │
 ├──┼─────────────┼────────────┤
 │ 一 │臺南市○區○○段1991建號  │不易變價之財產，返還債務│
 │    │門牌號碼：臺南市北區玉皇里│人                      │
 │    │佑民街8之1號（權利範圍：4 │                        │
 │    │分之1）                   │                        │
 ├──┼─────────────┼────────────┤
 │ 二 │保單：                    │無處分之實益            │
 │    │1、遠雄人壽：             │                        │
 │    │   解約金新台幣13,580元。 │                        │
 │    │2、富邦人壽：             │                        │
 │    │   解約金新台幣2,520元。  │                        │
 │    │3、三商美邦人壽：         │                        │
 │    │   解約金新台幣1,469元。  │                        │
 │    │4、南山人壽：             │                        │
 │    │   均已失效或終止。       │                        │
 ├──┼─────────────┼────────────┤
 │ 三 │配偶王信二名下財產：      │無行使夫妻剩餘財產分配請│
 │    │1、不動產                 │求權之實益              │
 │    │(1)臺南市○區○○段465之18│                        │
 │    │   地號土地（權利範圍3分之│                        │
 │    │   1）                    │                        │
 │    │(2)臺南市○區○○段465之19│                        │
 │    │   地號土地（權利範圍：3分│                        │
 │    │   之1）                  │                        │
 │    │(3)臺南市○區○○段465之20│                        │
 │    │   地號土地（權利範圍：   │                        │
 │    │   10000 分之188）        │                        │
 │    │(4)臺南市○區○○段418建號│                        │
 │    │   建物（權利範圍：3分之1 │                        │
 │    │   ）                     │                        │
 │    │2、2000年出廠汽車乙輛。   │                        │
 └──┴─────────────┴────────────┘

司法院資訊處製作；財團法人民間司法改革基金會備份。
